【裁判字號】    89,交自,4
【裁判日期】    901022
【裁判案由】    過失傷害
【裁判全文】
臺灣桃園地方法院刑事判決                            八十九年度交自字第四號
    自  訴  人  丙○○
    被      告  乙○○
右列被告因過失傷害案件，經自訴人提起自訴，經臺灣臺中地方法院判決管轄錯誤（
八十九年度交自字第四一號）移送本院，本院判決如左：
    主  文
乙○○因過失傷害人，處有期徒刑肆月，如易科罰金，以佰元折算壹日。
    事  實
一、乙○○前於民國八十年間因贓物案件，經臺灣臺北地方法院判處有期徒刑一年，
    又於八十八年間因傷害案件，經本院判處拘役五十日，八十九年七月二十五日易
    科罰金執行完畢（均不構成累犯）。八十九年七月二十八日下午十四時許，乙○○明知其並未考領適格之駕駛執照不得騎乘機車，竟仍騎乘車號ＧＮ二－九二八
    號機車沿臺東縣綠島鄉○○○路往綠島鄉公村柴口六一之一號賓島渡假村方向
    行駛（西向東），行經賓島渡假村前方約數十公尺處彎道時，原應注意汽車（機
    車）在雙向二車道劃有分向限制線之路段行駛時，不得駛入來車之車道內，且依
    當時之天候、路況等並無不能注意之情，竟疏未注意，為求縮短彎道路程，竟貿
    然切入對向車道而逆向行使，適有丙○○騎乘車號ＰＶＱ－一二六號機車前載其
    二名幼子行經該處（東向西），致二車發生擦撞，丙○○因機車前座腳踏板處載
    有二名子女，二腳膝蓋及腳掌部外伸，致其膝蓋撞及乙○○所騎機車之車前擋風
    板，腳背為乙○○機車之車牌刮到，因而受有臏骨開放性骨折、左足皮裂傷等傷
    害，乙○○於車禍發生後，除報警外，並與甲○○協力將丙○○送醫診治。
二、案經被害人丙○○提起自訴，由臺灣臺中地方法院判決管轄錯誤移送本院。
    理  由
一、訊據被告乙○○對於在右揭時地騎乘機車與自訴人發生車禍乙節，固不否認，惟
    矢口否認有何過失傷害行為，辯稱：車禍發生當時伊正由位於賓島渡假村正前方
    之停車場騎乘機車橫越馬路至渡假村門口廣場，伊機車當時已行至道路中心線附
    近，係自訴人騎乘機車強行通過，致其腿部膝蓋處撞及伊機車後載物架，而腳背
    部則刮到伊機車之車牌，碰撞當時雙方均無感覺，機車亦無橫倒，係迄至自訴人
    前行約三十餘公尺後，突然大叫一聲，伊始回頭發現自訴人受傷，旋報警及幫忙
    將自訴人送醫診治，伊對車禍之發生並無過失等云云。
二、經查：右揭事實業據自訴人丙○○指訴歷歷，並有臺中榮民總醫院診斷證明書、
    照片及道路交通事故調查報告表附卷可稽，而證人甲○○證述：車禍發生地點係
    在賓島渡假村斜對面約五十公尺處，當時二部機車係相對擦撞，有聽到碰撞的聲
    音，碰撞後自訴人滑行了數公尺始發現受傷，伊馬上將自訴人扶往路邊休息，被
    告碰撞後往賓島渡假村方向騎去，回頭看到自訴人受傷有再回來和伊一起將自訴
    人送醫診治等語。而證人張金紡亦證稱：「當時我由我先生甲○○騎乘機車，後
    座載我及小孩，而丙○○騎ＰＶＱ－一二六號重機車載他的小孩，我們共二部機
    車由公往中寮方向行駛（東向西），當時丙○○在我前方十公尺處騎乘，我感
    覺上乙○○是騎機車由反方向行駛，然後右轉進入賓島渡假村，當時我看到丙○○與乙○○擦撞，但雙方機車都沒有倒地，丙○○繼續行駛數公尺後停下來，我
    跟上去，才發現丙○○左膝蓋及左小腿處流血，我才知道發生車禍」等語，證人
    甲○○、張金紡證述車禍發生時，被告係逆向行駛與自訴人機車發生擦撞，此與
    自訴人所指訴情節均相符合，又依自訴人所受之左膝蓋及左足背傷害之位置觀之
    ，車禍發生當時，因自訴人機車前座腳踏墊處載有其二名幼子，因之自訴人騎乘
    機車時，係二腳向外張開僅足跟略踩在腳踏墊上，已據自訴人陳述在卷，核與證
    人張金紡所證情節相符，而自訴人坐於機車上其膝蓋位置高度與被告當日所騎乘
    同型機車之前擋風板位置高度相當，而足背部則與機車車牌位置高度相當，有自
    訴人所提同型機車及自訴人返回綠島現場比對之照片，及被告所提沾有自訴人血
    跡之車牌照片可稽，則自訴人指訴當時其膝蓋係碰撞被告機車之前擋風板，足背
    部係刮到機車之車牌，即有可能，又參以自訴人受傷害程度：臏骨開放性骨折、
    左足皮裂傷，及自訴人於碰撞發生後尚不知受有傷害，繼續前行約數公尺後，始
    感左腿疼痛及發現傷口血流如注等情，自訴人所受傷害顯係因高速瞬間擦撞所致
    ，以此高速瞬間擦撞，如被告所騎機車當時與自訴人機車係呈九十度直角，且撞
    擊點係被告機車之後置物架把手，衡情被告之機車應受撞擊力而橫倒始符力學原
    理，然被告及自訴人之機車當時均未橫倒，顯然車禍發生當時二車係對向擦撞因
    有往前之動能及慣性，機車始保持平衡而未傾倒，且因係對向擦撞，因相對速度
    之原理，使其擦撞之速度更形增加，以此高速擦撞則塑膠板、車牌均宛如利刃般
    而足以撕裂及切割人體，因之，本件車禍確為對向擦撞，而非垂直碰撞，應可確
    定，被告辯稱渠當時係由停車場出來而為自訴人垂直擦撞云云，顯非事實，至被
    告所舉證人丁○○雖證述被告當時係由賓島渡假村前方之停車場出來往渡假村廣
    場駛來云云，然查，證人丁○○當時之位置係在賓島渡假村二樓露天平台上休息
    ，為其所自述，則以證人當時之位置及其當時正在休息（或坐或躺）等情觀之，
    能否清楚辨識被告係由何處駛出，本質上已值懷疑，且被告當時係逆向行駛至賓
    島渡假村前時始右轉入賓島渡假村，已據證人張金紡於警訊時證述在卷，則證人
    丁○○所見被告騎乘機車由賓島渡假村前方停車場駛入渡假村廣場，應係被告右
    轉入賓島渡假村廣場之片斷，其證詞尚難採為有利被告之證明。
三、按汽車（機車）在雙向二車道劃有分向限制線之路段行駛時，不得駛入來車之車
    道內，道路交通安全規則第九十七條第二款定有明文，被告騎乘機車原應注意上
    開規定，且依當時之天候、道路等情況，亦無不能注意之情，竟疏未注意而貿然
    駛入對向車道，致與自訴人所騎乘之機車發生擦撞，其有過失自屬明甚，而自訴
    人因本件車禍受有臏骨開放性骨折、左足皮裂傷有臺中榮民總醫院診斷證明書一
    份在卷可稽，其所受傷害既係因本件車禍而發生，則甚傷害與被告之過失行為自
    有相當因果關係，被告過失傷害犯行，洵堪認定，又被告於車禍發生後，即報警
    並協助將自訴人送醫診治等情，已據證人甲○○、張金紡證述在卷，並有警製道
    路交通事故調查報告表載明報案人為乙○○可稽，被告於犯罪未發覺前即向警報
    案，雖其嗣於本院審理時否認有過失，惟其行為仍與自首要件相符，併予敘明。
四、核被告所為，係犯刑法第二百八十四條第一項前段之過失傷害罪。被告未考領適
    格之駕執照，已據其於警訊時供承在卷，其無駕駛執照駕車因而致人受傷，應依
    道路交通管理處罰條例第八十六條第一項規定加重其刑，又被告於犯罪未發覺前
    自首而受裁判，應依刑法第六十二條前段規定減輕其刑，並先加後減。爰審酌被
  告犯罪之過失程度，犯罪所生之危害，及犯罪後之態度，迄未與自訴人達成民事
    和解等一切情狀，量處如主文所示之刑，又被告行為後，刑法第四十一條已於九
    十年一月十日修正公布，同年月十二日施行，依刑法第二條第一項前段規定，應
    適用裁判時法即修正後刑法第四十一條第一項前段規定，就所宣告有期徒刑諭知
    易科罰金之折算標準。
據上論斷，應依刑事訴訟法第三百四十三條、第二百九十九條第一項前段，道路交通
管理處罰條例第八十六條第一項，刑法第二條第一項前段、第二百八十四條第一項前
段、第六十二條前段、修正後第四十一條第一項前段，罰金罰鍰提高標準條例第一條
前段、第二條判決如主文。
中      華      民      國      九十      年      十      月    二十二  日
                                      臺灣桃園地方法院刑事第一庭
                                          法  官  黃  斯  偉
右正本證明與原本無異。
如不服本判決，應於判決送達後十日內向本院提出上訴狀( 應附繕本 )，上訴於
臺灣高等法院。
                                          書記官  薛  淑  玲
中      華      民      國      九十      年      十    月  二十五    日
附論罪科刑依據之法條：
道路交通處罰條例第八十六條
汽車駕駛人，無駕駛執照駕車、酒醉駕車、吸食毒品或迷幻藥駕車、行駛人行道或行
經行人穿越道不依規定讓行人優先通行，因而致人受傷或死亡，依法應負刑事責任者
，加重其刑至二分之一。
汽車駕駛人，在快車道依規定駕車行駛，因行人或慢車不依規定，擅自進入快車道，
而致人受傷或死亡，依法應負刑事責任者，減輕其刑。
刑法第二百八十四條
因過失傷害人者，處六月以下有期徒刑、拘役或五百元以下罰金。致重傷者，處一年
以下有期徒刑、拘役或五百元下罰金。
從事業務之人，因業務之過失傷害人者，處一年以下有期徒刑、拘役或一千元以下罰
金。致重傷者，處三年以下有期徒刑、拘役或二千元以下罰金。


司法院資訊處製作；財團法人民間司法改革基金會備份。
